臺灣臺北地方法院交通事件裁定　　　　 100年度交聲字第17號
移送機關即
原處分機關　交通部公路總局臺北區監理所板橋監理站
異　議　人
即受處分人　陳曉鐘
上列異議人即受處分人因違反道路交通管理處罰條例案件，對於
交通部公路總局臺北區監理所板橋監理站99年12月30日所為之板
監裁字第裁41-C00000000號裁決處分（原舉發違反道路交通管理
事件通知單：新北市政府警察局99年11月23日北縣警交大字第C0
0000000 號），聲明異議，本院裁定如下：
    主    文
異議駁回。
    理    由
一、按汽車駕駛人，爭道行駛有下列情形之一者，處新臺幣600
    元以上1,800 元以下罰鍰：一不按遵行之方向行駛。又汽車
    駕駛人，有違反第45條之情形者，除依原條款處罰鍰外，並
    予記違規點數1 點。道路交通管理處罰條例第53條第1 項、
    第63條第1 項第1 款分別定有明文。
二、原處分意旨略以：異議人即受處分人陳曉鐘於民國99年11月
    23日上午10時50分許，駕駛車牌號碼CYW-365 號重型機車（
    下稱本案機車），行經新北市五股區○○○路1 號前，闖行
    單行道（即五權六路逆向往五工六路方向），經新北市政府
    警察局蘆洲分局員警當場攔停當場製單舉發，原處分機關遂
    依道路交通管理處條例第53條第1 項規定，裁處異議人罰鍰
    新臺幣（下同）900 元，並記違規點數1 點。
三、聲明異議意旨略以：異議人當日行經五權六路1 號，是為了
    尋找柿橙公司，所以在路口徘徊，並無逆向行駛行為，當時
    請求警員告知柿橙公司確切位置，警員非但未給予協助，反
    而堅持自己判斷開單舉發，為此聲明異議，故請求提供沿途
    監視錄影帶，並請求撤銷原處分。
四、異議人固坦認於99年11月23日上午10時50分許駕駛本案機車
    行經新北市五股區○○○路1 號前，為員警陳照方攔停舉發
    等語，惟否認有何闖單行道之事實，並以前詞置辯。經查：
  (一)、證人陳照方即當時舉發警員於本院調查時證稱：舉發當時
      ，我是在新北市五股區○○○路往新莊的方向騎摩托車，
      與另一名員警值勤，經過五工六路與五權六路交叉口時，
      看到異議人在五權六路上，並往五工六路之方向行進過來
      ，而在我當庭提出的照片第4 頁的地方，有分別標示我看
      到異議人從五權六路往五工六路的方向行進過來，我發現
      後，馬上自五工六路迴轉，然後行駛進入五權六路把異議
      人攔停下來，另一位員警請異議人將證件交給我，我就開
      始開單，另一位員警去開另外一位違規的民眾，異議人在
      開單期間都沒有說話，我開完單之後，請他簽名，他才說
      他是在找路，他說他要找五權六路24號，他也有拿1 張黃
      色紙條給我看，他說要買咖啡，他說就是因為在找路，所
      以才誤走。但是，我看到異議人的時候，他確實有在五權
      六路往五工六路的方向行進過來，所以他確實有違反路口
      標示遵行方向行為。受處分人講了之後，我先問他要找什
      麼位置，受處分人才說他要找對面的地址，可是那間店的
      地址是五工六路二十四號。因此，我猜測他本來是從五工
      六路右轉進五權六路，發現錯了，又迴轉回來，不過，這
      是我事後聽他的陳述，猜測他應該是這樣走的，我只有看
      到他在五權六路逆向行駛，因為我剛好經過五權六路和五
      工六路的交叉路口，就看到他逆向行駛出來等語（見本院
      卷第17頁背面），並當庭提出舉發現場圖2 紙、現場照片
      7 張、交通案件申訴答覆單1 紙，以佐其說（見本院卷第
      20 至26 頁）。又執勤警員係依法執行公務，與異議人並
      不相識，素無怨隙，目睹及取締異議人上開違規情事，應
      無設詞攀誣、或虛構違規事實以陷害異議人之理，況警員
      執行公務本身受行政懲處責任之監督，到庭具結作證更以
      刑罰擔保其真實性，殊無甘冒行政懲處及刑法偽證罪責任
      而刻意誣陷異議人之必要。此外，復有新北市政府警察局
      99年11月23日北縣警交大字第C00000000 號舉發違反道路
      交通管理事件通知單1 份在卷可徵（見本院卷第7 頁），
      均與證人所述相符，是證人證詞，應可憑信，足見異議人
      於上開時間，有駕駛本案機車，於五權六路單行道，逆向
      行進至五工六路之不按遵行方向行駛之違規行為。
  (二)、異議人雖辯以係尋找柿橙公司，且伊騎乘本案機車從雙號
      門牌行進至對向單號門牌，並沒有相當路程，並不算闖單
      行道，應請提供沿途監視錄影帶云云，然查：
    1.證人陳照方前揭證言，既明白指出異議人就本案違規行為
      係異議人「在五權六路往五工六路的方向『行進』過來…
      我只有看到他在五權六路逆向行駛，因為我剛好經過五權
      六路和五工六路的交叉路口，就看到他逆向『行駛出來』
      」等語，則異議人所辯僅從雙號門牌行至對向單號門牌，
      乏無證據佐證，亦與證人目擊情節矛盾，即顯與真實未符
      ，並非可採。
    2.至異議人請求提供沿途監視錄影帶云云，審以交通警察製
      單舉發違反道路交通管理處罰條例所列之違規事實，本質
      上為行政處分，係公務員基於職務上之公權力，依法就特
      定之具體事件所為之具公法上效果之單方面行政行為，如
      無形式上顯然之瑕疵可指，基於公務員為公法上行為具有
      公信力之原則，該行政行為當可被推定為真正，其據以依
      法處分之事實認定亦為正確無誤，此與民事訴訟法第355
      條第2 項規定「文書依其程式及意旨得認作公文書，推定
      其為真正」之情形相同。本此公信原則，立法者乃賦予行
      政機關制定違反道路交通事件統一裁罰基準及處理細則，
      使執行勤務員警得當機處分，以達其維護交通秩序、安全
      之行政目的。反之，若謂公務員一切行政行為均需預留證
      據以證其實，則國家行政勢必窒礙難行，準此，刑事訴訟
      法就犯罪證據所列有關之規定與屬於行政秩序罰之交通違
      規裁罰本質不合之部分，自不在準用之列。從而，交通違
      規行政爭訟之舉證責任原理，應非如刑事案件中，必須超
      越任何合理懷疑，始可為有罪判決之嚴格程度，而係應與
      民事訴訟之舉證責任原理相類似，亦即基本上應就行政機
      關與人民所各自主張有利於己之事實，分配其應盡之舉證
      責任，而非逕予準用刑事訴訟上之「無罪推定」原則，此
      觀諸行政訴訟法第136 條規定行政訴訟程序準用民事訴訟
      法第277 條舉證責任分配原則之立法意旨亦明。另按法院
      受理交通事件，準用刑事訴訟法之規定；其處理辦法，由
      司法院會同行政院定之，道路交通管理處罰條例第89條定
      有明文。又聲明異議案件之處理，除準用刑事訴訟法有關
      規定外，依道路交通案件處理辦法之規定處理之；交通法
      庭就聲明異議之案件，必要時，得訊問受處分人及其他關
      係人，並得傳喚證人，命行鑑定，實施勘驗，亦為該辦法
      第4 條第2 項及第16條所明定。又員警舉發交通違規案件
      ，並不以沿途監視錄影帶為唯一證明方法（道路交通管理
      處罰條例第7 條、第7 條之1 、第7 條之2 規定參照）。
      是依現行法律規定，法院處理交通事件，並不限於科學儀
      器所採證據，惟仍須就事件所涉相關證據資料，包括供述
      及非供述證據，依據證據法則，憑以認定行為人交通違規
      行為之有無。此乃因交通違規事件之特性，行為態樣甚眾
      ，復多有瞬間即逝行為，實在無法於有交通違規同時，全
      部以即時利用科學儀器，取得證據資料；即使屬於方便以
      科學儀器採證之交通違規行為，普遍採用，不但所費不貲
      ，也有實際困難；若舉發員警係親眼見聞違規經過，並以
      證人身分具結後在法院證述，仍不失為認定交通違規事實
      有無之證據方法。況警員舉發交通違規，係依道路交通管
      理處罰條例授權所為之職權行使，就汽機車駕駛人是否違
      規逆向、不按遵行方向行駛等違規行為，倚賴自身專業訓
      練之認識、判斷，做出立即取締作為，此為社會達成維持
      交通秩序目的所必要。依道路交通管理處罰條例，此種立
      即性之舉發違規，多依警員之認知判斷已足，無必須另有
      其他積極佐證：如其他目擊證人、必須拍攝照片或監視錄
      影器等，始構成處分要件之規定。此係因執勤公務員，通
      常多具有一定之考選資格與專業訓練，執法對象係不特定
      之大眾，故其立場經立法機關推定，應具有客觀、公正與
      公平之特質，無故意偏頗之虞。揆諸上開說明，現行道路
      交通管理處罰條例並未規定車輛逆向行駛之違規事項需以
      錄影或拍照存證方得以舉發，且除非行進路段設有科學儀
      器，得以在發生違規行為當下拍攝逆向行駛過程存證外，
      尚難苛責一般執行巡邏勤務之警員，須隨時手持攝影機緊
      盯來往車輛，及時拍攝。是以，本案異議人不按遵行方向
      行駛、闖行單行道之事實，業經證人於本院調查時證述明
      確，異議人辯以前詞，除未舉證以實其說，反指員警應提
      出沿途監視錄影帶云云，無從執以解免其違規責任，並非
      可採。
  (三)、綜上，異議人確有在上述時、地，駕駛本案機車闖行單向
      道，不按遵行方向行駛之違規行為，應堪認定，異議人為
      此聲明異議，為無理由，應予駁回。
據上論斷，依道路交通管理處罰條例第87條第2 項、道路交通事
件處理辦法第18條，裁定如主文。
中    華    民    國   100    年    1     月    17    日
                  交通法庭  法  官    湯千慧
以上正本證明與原本無異。
如不服本裁定，應於裁定送達後5 日內向本院提出抗告狀（須附
繕本）。
                            書記官    游雅鈞
中    華    民    國   100    年    1     月    18    日